臺灣南投地方法院刑事判決
                                     107年度侵訴字第28號
公　訴　人　臺灣南投地方檢察署檢察官 
被　　　告　乙○○（泰國籍）
指定辯護人　本院公設辯護人許定國
上列被告因違反家庭暴力防治法之妨害性自主案件，經檢察官提
起公訴（107年度偵字第2094號），本院判決如下：
    主  文
乙○○○ ○○○○         對精神障礙、心智缺陷之人犯強制
性交未遂
罪，處有期徒刑叁年陸月。
    事  實
一、乙○○○ ○○○○         （泰國籍）係代號0000甲0000
00（真實姓名年籍詳卷，民國65年11月生，下稱甲女）成年
女子之妹夫，2人具有家庭暴力防治法第3條第4款所定之家
庭成員關係，其明知甲女罹有慢性混亂型思覺失調症（原名
為精神分裂症）且日常生活理解能力明顯不足，為精神暨智
能障礙之人，為滿足自己性慾，竟基於強制性交精神障礙暨
心智缺陷之女子之犯意，於106年11月18日13時許，在南投
縣信義鄉台21線134公里附近貨櫃屋內，強逼甲女脫下衣
物，本欲將陰莖插入甲女之陰道內，惟因細故無法插入，僅
摩擦陰道口外，以此違反甲女意願，對其強制性交，而生未
遂之結果。
二、案經甲女及其母親即代號0000甲000000A（真實姓名年籍詳
卷，下稱乙女）訴請南投縣政府警察局信義分局報告臺灣南
投地方檢察署檢察官偵查起訴。
    理  由
1
一、本判決所引用被告乙○○○ ○○○○         以外之人於
審判外之陳述，檢察官、被告及辯護人於本院審理時均表示
同意作為證據，本院審酌上開證據資料製作時之情況，尚無
違法不當及證明力明顯過低之瑕疵，亦認為以之作為證據應
屬適當，依刑事訴訟法第159條之5規定，均有證據能力。其
餘認定本案犯罪事實之非供述證據，查無違反法定程序取得
之情，依刑事訴訟法第158條之4規定反面解釋，亦具證據能
力。
二、認定事實所憑之證據及理由
㈠、訊據被告對前開犯罪事實坦承不諱，核與證人即告訴人甲女
及乙女於警詢及偵查中之證述、證人即當天在場之人何慶仁
於偵查中之證述情節相符（見警卷第14至18頁、第24至27
頁，107年度偵字第2094號卷第50至51頁、第26至27頁、第5
1至52頁、第12至14頁），並有警卷所附之甲女中華民國身
心障礙證明影本（密封袋）、衛生福利部南投醫院受理疑似
性侵害事件驗傷診斷書各1份（密封袋）、衛生福利部南投
醫院之告訴人私處部位拍攝照片2張（密封袋），足徵被告
自白應與事實相符，可以採信。
㈡、按刑法第222條第1項第3款規定之強制性交罪，被害人有無
「精神、身體障礙或其他心智缺陷」加重條件之認定，依立
法理由之說明，雖不以被害人領有身心障礙手冊為判斷之依
據，而以被害人身、心之客觀狀態作為認定之標準，以與保
護被害人之意旨相呼應。但所謂身心障礙者，依身心障礙者
權益保護法第3條規定（該法於96年7月11日修正後移列為第
5條，文字酌有調整），係指個人因生理或心理因素致其參
與社會及從事生產活動功能受到限制或無法發揮，經鑑定符
合中央衛生主管機關所定等級之視覺障礙、聽覺或平衡機能
障礙、聲音機能或語言機能障礙、肢體障礙、智能障礙、多
重障礙、重要器官失去功能、顏面傷殘、植物人、老人痴呆
症患者、自閉症及其他經中央主管機關認定之殘障者為範
圍。有關身心障礙者之鑑定，依同法授權制定之「身心障礙
2
者鑑定作業辦法」，對於相關鑑定流程、鑑定醫療機構之適
格、鑑定醫師應負義務、鑑定結果之爭議與複檢等項，均有
詳細規定，從而性侵害犯罪之被害人如已領有身心障礙手
冊，則其有關身體或精神方面障礙之鑑定結果，在別無反證
之情形，自應認已該當於上開法條所定「精神、身體障礙或
其他心智缺陷」之加重條件（最高法院102年度台上字第504
8號判決意旨參照）。證人即被害人甲女具有中度智能暨精
神障礙，此有中華民國身心障礙證明影本1份在卷足憑（見
警卷卷密封袋），且被告於本院審理時供稱：知道被害人有
身心障礙等語在卷（本院卷第127頁），益徵甲女核屬刑法2
22條第1項第3款所稱「精神障礙」暨「心智缺陷」之人，且
為被告所明知之事項，要無疑義。
㈢、綜上，本案事證明確，被告犯行堪以認定，應依法論科。
三、論罪科刑
㈠、按家庭暴力防治法所稱之「家庭暴力」，指家庭成員間實施
身體、精神或經濟上之騷擾、控制、脅迫或其他不法侵害之
行為；所稱「家庭暴力罪」，指家庭成員間故意實施家庭暴
力行為而成立其他法律所規定之犯罪，家庭暴力防治法第2
條第1款、第2款分別定有明文。查被告為甲女之妹夫，2人
具有家庭暴力防治法第3條第4款之家庭成員關係，故被告上
開所為，係對甲女施以身體上之不法侵害行為，屬家庭暴力
防治法第2條第2款所指之家庭暴力罪，惟該罪於家庭暴力防
治法中並無刑罰規定，自應回歸適用刑法各罪之規定論處，
附此敘明。復按刑法第221條第1項之強制性交罪、刑法第22
4條第1項之強制猥褻罪，各係以對於男女以強暴、脅迫、恐
嚇、催眠術或其他違反其意願之方法而為性交或猥褻行為為
其構成要件。又所稱「違反其意願之方法」，應係指該條所
列舉之強暴、脅迫、恐嚇、催眠術以外，其他一切違反被害
人意願之方法，妨害被害人之意思自由者而言，且不以類似
於所列舉之強暴、脅迫、恐嚇、催眠術等方法為必要。換言
之，所謂之其他違反意願之方法，並不以使被害人達於不能
3
抗拒之程度為必要，祇須所施用之方法違反被害人之意願，
足以壓抑被害人之性自主決定權者，即足當之（最高法院97
年度台上字第6117號判決意旨參照），是核被告於事實欄所
述時地，強逼甲女脫下衣物，欲將陰莖插入甲女陰道之所
為，係犯刑法第221條第2項、第222條第1項第3款、第2項之
對精神障礙暨心智缺陷之女子犯強制性交未遂罪。被告接續
撫摸甲女胸部、下體及欲以性器進入甲女性器之行為，係於
密切接近之時間在同一地點實施，且侵害同一被害人之法
益，各行為之獨立性極為薄弱，應視為數個舉動之接續施
行，應論以接續犯之一罪。
㈡、按刑法第59條所規定犯罪之情狀顯可憫恕者，係指犯罪另有
特殊原因或環境，在客觀上足以引起一般同情，認為遽予宣
告法定低度刑，猶嫌過重者，始有該法條之適用；至於被告
無前科，素行端正，子女眾多等情狀，或犯罪情節輕微，僅
可為法定刑內從輕科刑之標準，不得據為酌量減輕之理由，
（最高法院28年上字第1064號、45年台上字第1165號、51年
台上字第899號刑事判例意旨參照）。查本案被告明知甲女
為精神障礙暨心智缺陷之人，利用上班途中之機會而欲對甲
女實施強制性交，嗣被告因細故無法插入之犯罪情節觀之，
被告僅為為圖逞一己私慾即著手實施加重強制性交行為，事
後因故未能遂行而未遂，尚難憑其犯後坦承之態度，即認其
情有可原，或其犯罪之情節有情堪憫恕之情形，況被告之犯
後態度，僅供作為量刑參考之審酌因素，本院綜核上情，認
依被告犯罪所展現之法敵對意識及其犯罪所生危害相較，其
所為在客觀上並無從引起一般人普遍之同情，於被告所為對
加重強制性交未遂之罪之法定刑，經依前開刑法第25條第2
項之規定減輕其刑後，尚無情輕法重或刑罰過苛之疑慮，核
與刑法第59條酌減其刑之構成要件不符，自無從依該規定酌
減其刑。
㈢、爰審酌被告並無前科，素行尚屬良好，此有卷附臺灣高等法
院被告前案記錄表可參，其所為對甲女造成終身無法抹滅之
4
傷害，所生損害鉅大，兼衡被告犯後坦承犯行，犯後態度良
好，業與告訴人成立調解，此有調解成立筆錄在卷可稽（見
本院卷第67至68頁），及其高中畢業之智識程度、自述小康
之家庭經濟狀況（見警卷第3頁受詢問人欄）等一切情狀，
量處如主文所示之刑。
四、按外國人受有期徒刑以上刑之宣告者，得於刑之執行完畢或
赦免後，驅逐出境，為刑法第95條所明定。是否一併宣告驅
逐出境，固由法院酌情依職權決定之，採職權宣告主義。但
驅逐出境，係將有危險性之外國人驅離逐出本國國境，禁止
其繼續在本國居留，以維護本國社會安全所為之保安處分，
對於原來在本國合法居留之外國人而言，實為限制其居住自
由之嚴厲措施。故外國人犯罪經法院宣告有期徒刑以上之刑
者，是否有併予驅逐出境之必要，應由法院依據個案之情
節，具體審酌該外國人一切犯罪情狀及有無繼續危害社會安
全之虞，審慎決定之，尤應注意符合比例原則，以兼顧人權
之保障及社會安全之維護（最高法院94年度台上字第404號
判決意旨參照）。被告雖為泰國籍之外國人士，此有內政部
移民署107年10月16日移署資字第1070123457號函暨檢送入
出國日期紀錄及外人居留資料各1份在卷可稽（見本院卷第2
3至29頁），且其所犯本件犯行，亦受有期徒刑以上之刑之
宣告，惟本院審酌被告於我國並無其他刑事有罪前科紀錄，
應認尚無繼續危害社會安全之虞，自無驅逐出境之必要，附
此敘明。
據上論斷，應依刑事訴訟法第299條第1項前段，家庭暴力防治法
第2條第2款，刑法第222條第1項第3款、第2項、第221條、第25
條第2項，判決如主文。
本案經檢察官黃天儀提起公訴，檢察官陳俊宏到庭執行職務。
中　　華　　民　　國　 108　　年　　 2　　月　　26　　日
                  刑事第二庭    審判長法  官  黃益茂
                                      法　官  張國隆
                                      法　官  張雅涵
5
以上正本與原本無異。
如不服本判決應於收受送達後10日內向本院提出上訴書狀，並應
敘述具體理由；其未敘述上訴理由者，應於上訴期間屆滿後20日
內向本院補提理由書（均須按他造當事人之人數附繕本）「切勿
逕送上級法院」。
告訴人或被害人如對於本判決不服者，應具備理由請求檢察官上
訴，其上訴期間之計算係以檢察官收受判決正本之日期為準。
                                     書記官　張妤凡
中　　華　　民　　國　108　　年　 　2　　 月　　26　　日
附錄本案論罪科刑法條
刑法第222條第2項、第1項第3款、第221條。
中華民國刑法第221條
（強制性交罪）
對於男女以強暴、脅迫、恐嚇、催眠術或其他違反其意願之方法
而為性交者，處 3 年以上 10 年以下有期徒刑。
前項之未遂犯罰之。
中華民國刑法第222條
（加重強制性交罪）
犯前條之罪而有下列情形之一者，處 7 年以上有期徒刑：
一、二人以上共同犯之者。
二、對未滿十四歲之男女犯之者。
三、對精神、身體障礙或其他心智缺陷之人犯之者。
四、以藥劑犯之者。
五、對被害人施以凌虐者。
六、利用駕駛供公眾或不特定人運輸之交通工具之機會犯之者。
七、侵入住宅或有人居住之建築物、船艦或隱匿其內犯之者。
八、攜帶兇器犯之者。
前項之未遂犯罰之。
6